【裁判字號】    90,交訴,52
【裁判日期】    900907
【裁判案由】    業務過失致死
【裁判全文】
臺灣高雄地方法院刑事判決                            九十年度交訴字第五二號
    公  訴  人  臺灣高雄地方法院檢察署檢察官
    被      告  乙○○
右列被告因過失致死案件，經檢察官提起公訴（九十年度偵字第五○七號），本院判
決如左：
    主  文
乙○○從事業務之人，因業務上過失致人於死，處有期徒刑捌月，緩刑貳年。
    事  實
一、乙○○雖考領聯結車駕駛執照，然經主管機關依法吊扣，其乃傢俱搬運司機，平
    日以駕駛貨車載運傢俱為業，故以駕駛為其附隨業務，係從事業務之人。乙○○
    於民國八十九年十二月十七日中午十二時許酒畢（尚未達不能安全駕駛動力交通
    工具之程度），而仍於同日下午一時許，駕駛車牌號碼ＹＫ─二一三六號自用小
    貨車，沿高雄縣仁武鄉○○路由東向西行駛，途經該路與灣內一巷交岔口處，本
    應注意行車速度應依標誌之規定，無標誌者，在市區道路時速不得超過四十公里
    ，並應注意車前狀況，隨時採取必要之安全措施，以避免危險之發生，且當時天
    氣晴朗、日間自然光線、視距良好、柏油路面乾燥、無障礙或其他缺陷，而依其
    智識、能力等情狀，又無不能注意之情形，乃竟未遵守該路段時速四十公里之限
    制，而以時速約七十五公里之速度超速行駛，復未注意車前狀況，採取必要之安
    全措施，適有吳金益騎乘無車牌，引擎號碼為三ＸＹ─Ｏ一六八六七號之輕型機
    車，沿灣內一巷由南往北駛來，途經上開地點，亦疏未注意支線道車應讓幹線道
    車先行，即貿然進入交岔路口，乙○○見狀煞閃不及，致小貨車左前方撞及吳金
    益機車之右側，吳金益因而人車倒地，受有胸部內出血併氣胸等傷害，經送醫急
    救，延至同日下午二時四十分許不治死亡。乙○○肇事後，立即連絡救護車將吳
    金益送醫，並於警方據報前往現場處理時，在場主動向警方坦承肇事，自首並願
    意接受裁判，經警測得其呼氣酒精濃度含量為每公升含０‧二三毫克（ＭＧ／Ｍ
    Ｌ）後發現。
二、案經高雄縣警察局仁武分局報請臺灣高雄地方法院檢察署檢察官偵查起訴。
    理  由
一、訊據被告乙○○對於駕駛前揭小貨車超速行駛、疏未注意車前狀況，因而發生車
    禍，致使被害人吳金益死亡之事實供承不諱，並有道路交通事故調查報告表、舉
    發道路交通管理事件通知單、酒精濃度測試單、測試觀察紀錄表（載明未發現被
    告有行為異常現象）各一份與現場照片五張附卷可佐。被告自白之詞，核與事證
    相符，應堪採信。
二、按行車速度依標誌之規定，無標誌者，在市區道路時速不得超過四十公里；駕駛
    人應注意車前狀況，隨時採取必要之安全措施，道路交通安全規則第九十三條第
    一項第一款、第九十四條第三項定有明文，此為一般駕駛人應注意並能注意之事
    項，本件被告既曾考領有駕照，自難諉為不知。參酌卷附之道路交通事故調查報
    告表之記錄、現場照片及被告之供述，可知車禍發生當時天氣晴朗、日間自然光
    線、視距良好、柏油路面乾燥、無障礙或其他缺陷，而依被告知識、能力又無不
    能注意之情事。詎被告乙○○竟以七十五公里之速度超速急馳，此由前開事故調
    查報告表及現場煞車痕長三十公尺，對照交通部於六十一年交督發字第四四四號
    所發布之汽車煞車距離、行車速度及道路摩擦係數對照表所載，顯已達於七十五
    公里之速度，且為被告直承此情非虛。再者被告復疏未注意車前狀況及保持適當
    之剎車距離，因而肇致本件車禍事故，其駕駛行為顯有過失，灼然至明。況本件
    交通事故經臺灣省高屏澎區車輛行車事故鑑定委員會鑑定結果，亦同此認定，有
    該鑑定委員會高屏澎鑑字第九○二一五號函所附之鑑定意見書存卷可參。而被害
    人吳金益係因本件車禍致胸部內出血併氣胸死亡，業經臺灣高雄地方法院檢察署
    檢察官督同檢驗員相驗明確，復有相驗屍體證明書、鑑定驗斷書、勘驗筆錄、參
    考病例摘要及檢驗證明書各一份等在卷可憑，益徵被害人死亡與被告疏未注意前
    開行車規範而致之車禍，有相當因果關係。雖被害人於騎乘機車支線道車未讓幹
    線道車先行，亦有過失（道路交通安全規則第一百零二條第一項第二款規定參照
    ），然不能因此解免被告之刑責。故本件事證已臻明確，被告犯行已堪認定。
三、本件被告平日以駕駛小貨車運送傢俱為業，駕駛為其附隨業務；又被告原考領之
    駕駛執照，現正由主管機關依法吊扣中之情，均據被告陳明在卷，且有舉發道路
    交通管理事件通知單一份卷附足參，故其為從事駕駛業務之人，及於肇事時，係
    屬無照駕駛之事實，至為顯然，故核其所為係犯刑法第二百七十六條第二項之業
    務過失致人於死罪。被告因無照駕車，肇事致被害人死亡，依法應負刑事責任，
    應依道路交通管理處罰條例第八十六條第一項規定加重其刑。被告於肇事後，犯
    罪未發覺前，向警方報案，主動接受偵訊並坦承肇事，為對於未發覺之罪自首而
    受裁判，業據證人陳衍利及警員蔡坤城證述無訛，應依刑法第六十二條前段規定
    ，減輕其刑，並依法先加後減之。爰審酌被告駕車行經交岔路口時，竟以高速方
    式通過，藐視其他同時使用道路者之權利，其過失情節非輕，惟念及被害人亦有
    上開過失部分，且被告於犯罪後已與被害人家屬達成和解，並經告訴人甲○○表
    示宥恕之意，業據本院記明筆錄在卷，及其主動向警方自首及聯絡救護車，已竭
    盡其力試圖降低損害等一切情狀，量處如主文所示之刑，藉資懲儆。末查，被告
    前未曾受有期徒刑以上刑之宣告，此有臺灣高雄地方法院檢察署刑案資料查註紀
    錄表在卷足按，因此偶發未可預期之情狀，致罹刑章，經此偵審及前開刑之宣告
    ，信無再犯之虞，本院認為前開對其刑之宣告，以暫不執行為適當，爰併予宣告
    緩刑二年，用啟自新。
據上論斷，應依刑事訴訟法第二百九十九條第一項前段，道路交通管理處罰條例第八
十六條第一項、刑法第二百七十六條第二項、第六十二條前段、第七十四條第一款，
罰金罰鍰提高標準條例第一條前段，判決如主文。
中      華      民      國      九十      年      九      月     七     日
                                臺灣高雄地方法院交通法庭
                                      法  官    李代昌
右正本證明與原本無異。
如不服本判決，應於判決送達後十日內，向本院提出上訴狀。
                                      書記官    吳月華
中      華      民      國      九十      年      九      月     七     日
附錄本判決論罪科刑適用法條
中華民國刑法第二百七十六條
 (過失致死罪)
因過失致人於死者，處二年以下有期徒刑、拘役或二千元以下罰金。
從事業務之人，因業務上之過失犯前項之罪者，處五年以下有期徒刑或拘
役，得併科三千元以下罰金。


司法院資訊處製作；財團法人民間司法改革基金會備份。
